臺灣板橋地方法院刑事判決　　　　　　　　　　　　　　九十年度交訴字第四四號
　　公　訴　人　臺灣板橋地方法院檢察署檢察官
　　被　　　告　甲○○
右列被告因公共危險案件，經檢察官提起公訴（九十年度偵字第三二四三號），本院
判決如左：
    主  文
甲○○無罪。
    理  由
一、公訴意旨略以：被告甲○○曾犯肅清煙毒條例之罪，經法院判處有期徒刑三年二
    月確定，於民國八十八年七月六日執行完畢，猶不知悔改，復於八十九年十二月
    二十七日四時二十七分許，駕駛車牌號碼ＢＶ—五一一一號自用小客車，途經臺
    北縣中和市○○路、圓通路口時，因闖紅燈而擦撞由戊○○騎乘之車牌ＧＢＮ─
    四八五號機車，致戊○○受傷倒地（過失傷害部分，業經戊○○撤回告訴）；詎
    甲○○於肇事後，竟加速逃逸，惟因車牌掉落肇事地點而為警循線查獲，因認被
    告甲○○涉犯刑法第一百八十五條之四駕駛動力交通工具肇事，致人傷而逃逸罪
    嫌等語。
二、按不能證明被告犯罪者應諭知無罪之判決，刑事訴訟法第三百零一條第一項定有
    明文。又刑事訴訟法上所謂認定犯罪事實之證據，係指足以證明被告確有犯罪行
    為之積極證據而言，該項證據必須適合於被告犯罪事實之認定，始得採為斷罪之
    資料，最高法院六十九年臺上字第四九一三號判例要旨可供參照。再刑事訴訟上
    證明之資料，無論其為直接或間接證據，均須達於通常一般之人均不致有所懷疑
    ，而得確信其為真實之程度，始得據為有罪之認定，若其關於被告是否犯罪之證
    明未能達此程度，而有合理懷疑之存在，致使無從形成有罪之確信，根據「罪證
    有疑，利於被告」之證據法則，即不得遽為不利被告之認定，最高法院七十六年
    臺上字第四九八六號判例亦可資參照。公訴人認被告甲○○涉有刑法第一百八十
    五條之四駕駛動力交通工具肇事，致人傷而逃逸罪嫌，主要係以被告於警訊時之
    自白核與被害人戊○○指述情節相符，且有道路交通事故調查報告表、現場圖、
    照片及診斷證明書為據。被告甲○○經本院合法傳喚，於審判期日未到庭，惟其
    前於本院訊問時堅詞否認有何駕車肇事致人傷而逃逸犯行，辯稱：車子不是伊開
    的，因有毒癮欠錢購買毒品，聽友人「林俊怡」稱丙○○沒有駕照，其車子出車
    禍，事情不好處理，想要找人幫忙，林俊怡帶伊至臺北縣土城市某人住處，要與
    丙○○見面，但當晚丙○○沒有來，伊住在該處，該處地址伊講不出來，但在該
    地住過，可以再去一次陳報地址，後來丙○○到該地與伊商討頂替之事，並答應
    給伊新臺幣（下同）一萬元，且說這沒什麼事，只是罰金罰一罰，要判刑他自己
    會出來，伊始出面頂替，是丙○○去和解伊並沒有去，因事實上人不是伊撞的，
    知道頂替也有刑責，改口承認頂替是因認為他們不應該騙人，當初講和解後就沒
    事，伊才出面，結果後來不是這樣要關，才改口供出實情，車禍真的不是伊造成
    ，不清楚車子是誰開的等語。經查：
(一)、本案車禍事故被害人戊○○於警訊、偵查中指稱車禍事故當時，肇事者肇事後直
    接逃離現場，沒有下車查看，係因該車車牌掉落才循線查獲等語（見偵查卷宗第
    三頁、第二十八頁），是依其指訴，其顯未親眼目擊車禍當時，駕駛車牌號碼Ｂ
    Ｖ—五一一一號自用小客車肇事，致其受傷逃逸之駕駛人為何人。
(二)、本院依據被告陳報其與丙○○會面商談頂替本案車禍事故之地址，即臺北縣土城
    市○○路六十四號四樓，調閱該戶全戶戶籍資料，經證人即該戶戶長丁○○到庭
    結證稱：上揭房屋為伊七十九年間貸款所購居住至今，丙○○是伊兒子庚○○的
    朋友，庚○○曾帶曾欣強到家中等語（見本院九十一年四月二十四日訊問筆錄）
    ，證人即該戶住戶辛○○亦到庭結證稱：丙○○係伊哥哥庚○○朋友，庚○○九
    十一年三月因毒品等罪，入監執行等語（見本院九十一年四月二十四日訊問筆錄
    ），並有臺北縣土城戶政事務所九十一年四月四日北縣土戶字第０九一０００三
    五五四號函所附臺北縣土城市○○路六十四號四樓戶籍資料可據，是依證人丁○○、辛○○所證，足認庚○○確與丙○○相識。又證人庚○○則到庭結證稱：本
    院所提示之丙○○口卡片（男、六十五年九月十七日生，身分證號碼：Ｚ000
    000000），就是伊的朋友丙○○，與丙○○是好朋友，沒有仇怨，因為施
    用毒品認識一位叫俊怡的人。被告到伊家住一晚是因為要吃藥，本來不認識被告
    甲○○，是因有一次俊怡帶被告甲○○到伊土城市住處，大家一起吃毒品，才認
    識被告。之後不知是被告跟俊怡講還是俊怡跟被告講，丙○○到伊家聊天時講到
    他出車禍怎麼辦，接下來記得是俊怡帶被告過來，俊怡說被告要出來頂替丙○○
    車禍的事，本來是要私下和解就好了，根本沒有要找人出來頂，但被告自己跟丙○○說要出來頂替，而且也跟丙○○拿了一筆錢，大約一、二萬元，金額伊不清
    楚。丙○○之後跟伊講他出車禍，被告就來伊家，丙○○有給被告錢，被告做筆
    錄之後就不見了，被告是因為施用毒品才跟伊認識。林俊怡有帶被告過來，確實
    是丙○○出車禍，找被告出來頂替等語（見本院九十一年四月二十九日訊問筆錄
    ），復參酌證人庚○○確曾因違反毒品危害防制條例，於八十九年五月九日入臺
    灣臺北戒治所附設勒戒所執行觀察勒戒，因無繼續施用傾向於同年月二十五日出
    監，復於九十年一月十一日入臺灣臺北戒治所附設勒戒所執行觀察勒戒，同年二
    月十六日入臺灣臺北戒治所強制戒治，同年八月二十七日期滿出監，九十一年三
    月二十八日因違反毒品危害防制條例入臺北分監受刑中等情，有庚○○本院法務
    部在監在押資料表可據，而觀諸證人庚○○前揭證稱與丙○○為好友，並無仇怨
    ，與被告僅因施用毒品時認識，本來是要私下和解就好了，根本沒有要找人出來
    頂，但被告自己跟丙○○說要出來頂替等語，語多迴護丙○○之情，堪認證人庚○○應無刻意迴護被告，而涉詞誣陷丙○○與被告商談頂替本案車禍肇事責任之
    事。是庚○○上開證稱因施用毒品認識被告，確實是丙○○出車禍，找被告出來
    頂替等語，足認屬實，且核與被告前開所辯相符，被告前揭辯詞應堪採信。
(三)、又被告於八十二年間因違反肅清煙毒條例案，經臺灣桃園地方法院以八十二年訴
    字第二０六二號判決有期徒刑三年二月確定，八十四年二月二十三日入監執行，
    縮刑期滿日期為八十六年十二月二日，八十五年四月三十日縮短刑期假釋出監，
    復因違反毒品危害防制條例案，八十八年十一月九日入臺灣桃園看守所觀察勒戒
    ，同年十二月二日入臺灣新竹監獄強制戒治，八十九年五月二十日停止戒治出所
    ，九十年五月二十三日入臺灣桃園看守所觀察勒戒，同年五月三十一日入臺灣新
    竹監獄強制戒治至同年十二月二日戒治期滿出監等情，有被告本院法務部在監在
    押資料表可佐，另本案車禍事故當時，丙○○並未領有汽車駕駛執照之情，此經
    本院電詢臺北區監理所，有電話查詢登記表一紙可稽，是被告前確有施用毒品之
    事實足以認定，其所稱因有毒癮缺錢購買毒品始出面頂替車禍肇事責任，丙○○
    因未領有駕駛執照，要求其出面和解等語，即非無據。
(四)、至證人丙○○，經本院屢次傳喚、拘提，惟始終未到庭陳述。而證人乙○○雖證
    稱本案車禍事故當時，與丙○○同在新竹工作，肇事車輛不可能是丙○○開的等
    語（見本院九十年十二月三日訊問筆錄），然其所述縱若屬實，亦僅得證明案發
    當時肇事車輛非丙○○所駕駛。何況證人庚○○明確證述丙○○到伊家聊天時講
    到他出車禍怎麼辦，接下來記得是俊怡帶被告過來，確實是丙○○出車禍，找被
    告出來頂替等語，已如前述，核與被告所辯當時丙○○係稱其所有之車輛發生車
    禍事故，要求其出面頂替解決等語相符，證人乙○○前開證言，與證人庚○○所
    述不符，乙○○所言，應屬迴護丙○○之詞，不足採信。
(五)、又本案車禍事故和解時，係由丙○○至中和分局與被害人戊○○訂立和解書，被
    告並未出面和解等情，業經證人即本件車禍事故之和解書製作人臺北縣警察局中
    和分局員警己○○於本院審理時證稱：伊在分局負責車禍移送，當天和解時丙○○有約被害人戊○○到分局找車禍員警承辦人，被告並沒有到場，因他們有和解
    意願就幫他們做和解書，和解書是伊製作的，但和解書上簽名蓋章欄之署名丙○○及蓋章都是他本人自己寫的，並且表明是代理被告出面處理，證人丙○○向伊
    表示被告是他朋友但在工作沒有空，所以他代替被告來和解，而當初被告在派出
    所已經承認是他駕車肇事致人受傷，而傷害部分可以撤回，所以雖然被告沒有出
    面，但因丙○○說要幫他出面處理，我沒有想太多，而且被害人也願意和解，所
    以就製作和解書等語（見本院九十一年一月八日訊問筆錄）。是果若確係被告車
    禍肇事致人受傷而逃逸，衡情被告為求得被害人諒解以減輕刑責，應親自出面和
    解，其對此關乎其刑責輕重之事宜，卻未出面聞問，亦與常情有違。
(六)、況被告自陳明知意圖藏匿人犯而頂替亦構成犯罪，改口承認頂替是因認為丙○○
    不應該騙人，當初講和解後就沒事，伊才出面，結果後來不是這樣要關等語，茍
    非確有頂替之事，其何以於明知頂替人犯亦構成犯罪之情形下，再為上開無益於
    己之辯稱，而徒攬自己刑責之理。
三、綜上所述，本件被告所辯非無可採，參酌被害人戊○○並未指訴本案車禍肇事者
    即為被告，至道路交通事故調查報告表、現場圖、照片及診斷證明書亦僅得證明
    戊○○於上開時地遭車牌號碼ＢＶ—五一一一號自用小客車之駕駛人撞擊受傷之
    事實。本院審酌依公訴人認定被告涉犯前揭罪行，所依據之前揭事證，尚未達於
    通常一般之人均不致於有所懷疑，而得確實證明起訴犯罪事實之程度。此外，本
    院復查無其他積極確切之證據足資認定被告有何公訴人指訴之犯行，既不能證明
    被告犯罪，依前開法條、判例，自應為被告無罪之諭知。又被告經本院合法傳喚
    無正當理由未到庭，本院認本件係應諭知無罪之案件，爰不待其陳述逕為判決，
    併此敘明。至被告前於本院審理中供稱車子不是伊開的，是車主開的，當時車主
    沒有駕照，以為伊承認較容易和解，是曹開的車等語（見本院九十年八月二十三
    日訊問筆錄），是本件被告甲○○涉犯頂替罪嫌及丙○○（男、六十五年九月十
    七日生，身分證號碼：Ｚ000000000號）是否涉犯駕車肇事致人傷逃逸
    罪嫌部分，應由檢察官另案偵查，附此敘明。
據上論斷，應依刑事訴訟法第三百零一條第一項、第三百零七條，判決如主文。
本案經檢察官馬中琍到庭執行職務。
中      華      民      國    九十一    年      七      月    二十六    日
                              臺灣板橋地方法院交通法庭
                                  審判長法  官  張谷輔
                                        法  官  彭全曄
                                        法  官  陳明偉
右正本證明與原本無異。
如不服本判決，應於判決送達後十日內，向本院提出上訴狀。
                                        書記官  呂妍旻
中      華      民      國    九十一    年      七月    二十六    日
